【裁判字號】    95,交聲,1472
【裁判日期】    950921
【裁判案由】    交管條例聲異
【裁判全文】
臺灣板橋地方法院交通事件裁定        95年度交聲字第1472號
異  議  人
即受處分人  甲○○
上列異議人即受處分人因違反道路交通管理處罰條例案件，不服
交通部公路總局臺北區監理所於民國九十四年九月二十一日所為
北監自裁字裁四○－ＡＢＩ一○三二○七號裁決，聲明異議，本
院裁定如下：
    主  文
異議駁回。
    理  由
一、按受處分人不服第八條主管機關所為之處罰，得於接到裁決
    書之翌日起二十日內，並得依法扣除在途期間，向管轄地方
    法院聲明異議，道路交通管理處罰條例第八十七條第一項及
    道路交通案件處理辦法第十二條分定有明文。而道路交通異
    議案件，當事人非居住於處罰機關所在之鄉、鎮、市（包括
    縣轄市、省轄市及院轄市）者，但居住於受理聲明異議案件
    法院之管轄區域者，依本標準第二條第一款中之地方法院在
    途期間欄所載日數扣除在途期間，法院訴訟當事人在途期間
    標準第四條第一款第二目亦規定甚明。此為交通異議事件之
    程序規定，為聲明異議之合法要件，受處分人之聲明異議自
    須合於此項程序規定，法院始得受理為實體之審查。又交通
    法庭認聲明異議不合法律上之程式，且無從補正者，應以裁
    定駁回之，道路交通案件處理辦法第十八條亦有規定。次按
    處理違反道路交通管理事件，有關文書送達之程序，依行政
    程序法之規定，違反道路交通管理事件統一裁罰基準及處理
    細則第五條定有明文。又送達，於應受送達人之住居所、事
    務所或營業所為之；於應送達處所不獲會晤應受送達人時，
    得將文書付與有辨別事理能力之同居人、受僱人或應送達處
    所之接收郵件人員；應受送達人或其同居人、受僱人、接收
    郵件人員無正當理由拒絕收領文書時，得將文書留置於應送
    達處所，以為送達；送達，不能依前二條規定為之者，得將
    文書寄存送達地之地方自治或警察機關，並作送達通知書兩
    份，一份黏貼於應受送達人住居所、事務所、營業所或其就
    業處所門首，另一份交由鄰居轉交或置於該送達處所信箱或
    其他適當位置，以為送達。前項情形，由郵政機關為送達者
    ，得將文書寄存於送達地之郵政機關，行政程序法第七十二
    條第一項前段、第七十三條第一項、第三項、第七十四條第
    一項、第二項分別有所規定。
二、經查，本件異議人即受處分人甲○○於民國九十四年五月二
    十五日下午六時四十分許，駕駛車號三Ｕ－六六六五號自用
    一般小客車行經臺北市○○○路○段五號前時，因有併排臨
    時停車之違規事由，經臺北市政府警察局交通執勤警員當場
    攔停予以製單舉發，異議人於九十四年六月九日應到案日期
    前均未向原處分機關提出申訴，原處分機關乃於九十四年九
    月二十一日依道路交通管理處罰條例第五十五條第一項第四
    款及違反道路交通管理事件統一裁罰基準表之規定，裁處異
    議人罰鍰新臺幣六百元在案，嗣該裁決書經送達異議人戶籍
    地「臺北縣新莊市○○路六八○號四樓之四」時未獲會晤異
    議人，亦無受領文書之同居人、受雇人或應受送達處所接收
    郵件人員，乃於九十四年九月二十六日將該裁決書寄存送達
    在送達地之郵政機關招領，並依首揭行政程序法第七十四條
    之規定，製作送達通知書二份，一份黏貼於應受送達人住居
    所門首，一份置於該受送達處所信箱或其他適當位置，以為
    合法送達異議人等情，有卷附送達證書一紙可查，故上開裁
    決業已於九十四年九月二十六日發生送達之效力無訛。異議
    人雖辯稱伊並未收到上開裁決書云云，但由形式上觀察，上
    揭送達流程既均符合正常之送達程序且經向異議人確實之戶
    籍地址「臺北縣新莊市○○路六八○號四樓之四」送達，有
    卷附個人基本資料查詢結果一紙可佐，又無其他證據足證異
    議人有未居住於上址戶籍地之處，即難單憑異議人空言否認
    收受該裁決書，即遽認此項送達程式不合法。又原處分機關
    係位於臺北縣樹林市，異議人則設址於臺北縣新莊市，並不
    在原處分機關所在之鄉鎮市，但於受理聲明異議案件法院即
    本院之管轄區域內者，依首開規定，須扣除在途期間二日，
    則其聲明異議期間應於裁決書寄存日即送達日九十四年九月
    二十六日之翌日起二十二日內即九十四年十月十八日（星期
    二）屆滿，惟異議人遲至九十五年六月二十一日始行提出，
    有卷內蓋用在陳述書狀（雖形式上名曰陳述書，惟既於裁決
    之後始經提出，且內容亦表明異議人未收受裁決書而不服之
    旨，實際上應為異議人異議之聲明）上之原處分機關收文章
    印記可憑，顯已逾法定之異議期間，其聲明異議即不合法律
    上程式，且無從補正。揆諸首揭說明，異議人之聲明異議自
    屬不合法，應予駁回。
據上論斷，應依道路交通案件處理辦法第十八條前段，裁定如主
文。
中    華    民    國    95    年    9     月    21    日
                  臺灣板橋地方法院交通法庭
                          法  官  王綽光
以上正本證明與原本無異。
如不服本裁定，應於裁定送達後5 日內向本院提出抗告狀。
                          書記官  許清秋
中    華    民    國    95    年    9     月    22    日


司法院資訊處製作；財團法人民間司法改革基金會備份。
